【裁判字號】    89,上易,2678
【裁判日期】    890927
【裁判案由】    偽造文書等
【裁判全文】
臺灣高等法院臺中分院刑事判決                  八十九年度上易字第二六七八號
    上  訴  人
    即  被  告  乙○○
右上訴人即被告因偽造文書等案件，不服臺灣南投地方法院八十九年度易字第五五八
號，中華民國八十九年九月二十七日第一審判決（起訴案號：臺灣南投地方法院檢察
署八十九年度偵字第二二三八號），提起上訴，本院判決如左：
      主  文
原判決關於乙○○偽造署押及定應執行刑部分撤銷。
乙○○被訴偽造署押部分無罪。
其他上訴駁回。
      事  實
一、乙○○未考領有小型車普通駕駛執照，於民國（下同）八十九年一月一日上午，
    駕駛車牌號碼Ｂ二－七八五七號自用小客車，沿南投縣南投市○○路由北往南方
    向行駛，至同日十時許，途經復興路二一三號前時，原應注意車前狀況，及兩車
    之併行間隔，隨時採取必要之安全措施，且當時天候為晴、日間自然光線、路面
    乾燥無缺陷、道路無障礙物、視距良好，並無不能注意之情形，竟疏於注意及此
    ，貿然以時速約四十公里速度行駛。適有甲○○騎乘車牌號碼ＬＨＹ－六一一號
    重型機車，在乙○○所駕駛之車輛前方行進，乙○○因疏未注意前開規定，煞避
    不及，所駕駛車輛之右側保險桿部分與甲○○所騎機車發生擦撞，致甲○○人車
    倒地，因而受有左側肱骨小頭骨折之傷害。
二、案經甲○○訴由南投縣警察局南投分局報請臺灣南投地方法院檢察署檢察官偵查
    起訴。
      理  由
壹、被告有罪部分（即上訴駁回部分）：
一、訊據上訴人即被告乙○○對於右揭駕車肇事之事實已坦承不諱，核與告訴人甲○
    ○於警訊、偵查、原審及本院審理中所述之情節相符，並有道路交通事故調查報
    告表、現場（草圖）紀錄表各一份、照片四幀在卷可資佐證。而告訴人因本件車
    禍受前揭之傷，復有佑民醫院診斷證明書一紙在卷可憑。按汽車行駛時，駕駛人
    應注意車前狀況及兩車併行之間隔，並隨時採取必要之安全措施，道路交通安全
    規則第九十四條第三項定有明文，並為駕駛人之被告所應注意。而依當時天候、
    路況等客觀情形，並無不能注意之情事，被告竟疏未注意以致肇事，其駕駛行為
    顯有過失至明。而告訴人因本件車禍受傷，與被告之過失行為間並有相當因果關
    係。本件事證明確，被告過失傷害之犯行堪以認定。
二、核被告所為，係犯刑法第二百八十四條第一項前段之過失傷害罪。被告無照駕車
    ，因而致人受傷，依法應負刑事責任，應依道路交通管理處罰條例第八十六條第
    一項之規定加重其刑。原審判決就此部分，適用刑法第二百八十四條第一項前段
    、第四十一條、道路交通管理處罰條例第八十六條第一項及罰金罰鍰提高標準條
    例第一條前段、第二條之規定，並審酌被告並無不良素行、過失之程度，於車禍
    後假藉他人名義供告訴人聯絡和解事宜，所生之危害，及被告事後未與被害人為
    民事和解賠償，犯後坦承其過失，態度良好，及其犯罪之手段等一切情狀，量處
    有期徒刑四月，並諭知易科罰金之折算標準（原判決漏未述易科罰金之理由，
    應予補正），認事用法並無違誤，量刑亦堪稱允當，被告上訴意旨認原判決量刑
    過重，仍執陳詞指摘原判決不當，難認有理由，應予駁回。
貳、被告無罪部分（即撤銷改判部分）：
一、公訴意旨另略以：被告乙○○於前開駕車肇事後，在甲○○要求下將之送往南雲
    醫院醫治，於救護過程中，甲○○要求被告留下年籍及聯絡住址、電話，以便日
    後據以談論和解事宜，被告因本身無駕駛執照，又發生本件車禍，懼怕無法獲得
保險理賠，竟冒用其友人黃淑惠之名義，在聯絡紙條上偽簽黃淑惠之姓名及住址
    ，而偽造署名，並向甲○○訛稱其即為黃淑惠本人，足以生損害於黃淑惠本人之
    權益，因認被告另涉犯刑法第二百十七條第一項之偽造署押罪嫌云云。
二、訊之被告固坦承於右揭時地，於交付告訴人甲○○之聯絡紙條上，書寫「吳淑惠
    」之姓名及住址為「彰化市○○路二八六號一六Ｆ－二、聯絡電話為0000－
    000000號等情無訛，並有該聯絡紙條影本在卷可稽。惟按刑法第二百十七
    條第一項所規定之「署押」，係指在紙張或物體上簽署之姓名，或其他符號，其
    作用在表示其承認所簽署之文書效力，與印文之使用，具有同一之作用，如果僅
    在空白文書之姓名欄，書寫他人之姓名，其作用係識別人稱之用，而無簽名或類
    似與簽名有同一效力之行為者，即非該條所稱之署押（最高法院八十年度臺非字
    第二七七號、八十二年度臺上字第六三五四號判決可資參照）。經查本件被告於
    前開肇事後，依告訴人之要求而留下「黃淑惠」姓名、住址及電話，其作用僅係
    識別之作用，以供告訴人事後聯絡之依憑，該聯絡之紙條，並無任何表彰意思內
    容之文書性質，被告之所為與交付他人之名片謊稱為本人無異，難認有何偽造署
    押之情事，其行為顯屬刑法不處罰者，自應依法諭知無罪之判決。原審判決誤為
    觸犯偽造署押罪，予以論科，難認適法，上訴意旨指摘原判決此部分不當，非無
    理由，應由本院將原判決此部分及定應執行刑部分撤銷，改為被告無罪之判決。
、被告經合法傳喚，無正當之理由不到庭，爰不待其陳述，逕行判決。
據上論斷，應依刑事訴訟法第三百六十八條、第三百六十九條第一項前段、第三百七
十一條、第三百六十四條、第三百零一條第一項，判決如主文。
本案經檢察官丙○○到庭執行職務。
中      華      民      國    八十九     年      十二     月    二十八  日
                                  臺灣高等法院臺中分院刑事第六庭
                                        審判長法  官  李  文  雄
                                              法  官  龔  永  昆
                                              法  官  邱  顯  祥
右正本證明與原本無異。
不得上訴。
                                              書記官  方  茂  焜
中      華      民      國    八十九     年      十二     月    二十八  日
                                                          Ｉ


司法院資訊處製作；財團法人民間司法改革基金會備份。
